臺灣苗栗地方法院刑事判決
110年度軍簡上字第1號
上  訴  人  
即  被  告  李家宏(原名周粲家)





上列上訴人即被告因違反陸海空軍刑法案件，不服本院於中華民
國110年5月4日所為110年度苗軍簡字第1號第一審刑事簡易判決
（聲請簡易判決處刑案號：臺灣苗栗地方檢察署109年度軍偵字
第16號），提起上訴，本院管轄第二審之合議庭判決如下：
    主    文
上訴駁回。
    犯罪事實及理由
一、本案經本院審理結果，認第一審判決認事用法及量刑均無不
    當，應予維持，並引用第一審判決書記載之犯罪事實、理由
    及證據（如附件）。
二、程序方面
（一）按現役軍人非戰時犯陸海空軍刑法或其特別法之罪，依刑
      事訴訟法追訴、處罰，軍事審判法第1條第2項第2款定有
      明文。次按現役軍人犯本法之罪後，喪失現役軍人身分者
      ，仍適用本法處罰，陸海空軍刑法第3 條亦定有明文。被
      告行為時既係現役軍人，所犯係陸海空軍刑法之罪，自應
      依刑事訴訟法追訴、處罰，本院自有審判權，合先敘明。
（二）再按被告以外之人於審判外之言詞或書面陳述，除法律有
      規定者外，不得作為證據；又被告以外之人於審判外之陳
      述，雖不符合刑事訴訟法第159 條之1 至之4 規定，但經
      當事人於審判程序同意作為證據，法院審酌該言詞或書面
      陳述作成時之情況，認為適當者，亦得為證據。當事人、
      代理人或辯護人於法院調查證據時，知有同法第159 條第
      1 項不得為證據之情形，而未於言詞辯論終結前聲明異議
      者，視為有前項之同意，刑事訴訟法第159 條第1 項及第
      159 條之5 分別定有明文。經查，本判決所引用被告以外
      之人於審判外之言詞與書面陳述，被告於準備程序中表示
      同意有證據能力（見本院軍簡上卷第115頁），且檢察官
      及被告均未於言詞辯論終結前聲明異議，本院審酌上開證
      據資料製作時之情況，尚無違法不當之瑕疵，亦認為以之
      作為證據應屬適當，揆諸前開規定，爰依刑事訴訟法第15
      9 條之5 第1 項規定，認前揭傳聞證據均有證據能力。
三、認定犯罪事實所憑之證據及理由　　　　　
（一）上訴人即被告(下稱被告)上訴意旨原略以：被告已與長官
      和解，因被告所涉犯之罪，法定本刑為1年以上7年以下，
      屬不得易科罰金之刑責，本案有情輕法重，原審漏未適用
      刑法第59條減輕其刑，已有率斷之嫌，請求依刑法59條之
      規定對被告再減輕其刑；又被告有精神上疾病，有三總北
      投分院附設民眾診療服務處診斷證明書1紙為證，原審亦
      漏未審酌，為此提起上訴，請求將原判決撤銷，從輕量刑
      云云。嗣於本院準備程序則否認犯罪，辯稱：我沒有作勢
      攻擊，我要攻擊就直接攻擊了云云（見本院軍簡上卷第11
      4頁）。經查：
  　1.證人即班長丁○○於乙○○○○調查時證述：案發當時被告有向
      我說幹，不然外套脫下來打，有準備舉起右手要攻擊我等
      語明確（見偵卷第29頁）。
　  ⒉證人即士兵戊○○於乙○○○○調查時證述：我印象中被告罵班
      長幹，然後就叫班長衣服脫掉等語明確（見偵卷第83頁）
      。復於偵查中證述：我當時站在被告的隔壁，開訓典禮時
      被告姿勢沒有正確，被丁○○糾正，被告就不高興起衝突，
      被告作勢有動作要打丁○○，身體往前傾，並說不然衣服脫
      下來打（台語），後來營長就跑來中間阻止等語明確（見
      偵卷第119頁）。
  　⒊證人即營長丙○○於乙○○○○調查時證述：開訓預演當天在司
      令台前，當時我在部隊後方，有聽到被告與幹部起爭執，
      我看到的時候剛好被告往後退，我就往前走，看到被告作
      勢要打中士丁○○，並嗆聲說不然衣服脫下來，後來我擋在
      他們兩人中間，被告有作勢要脫衣服，身體向前並說不然
      衣服脫下來等語明確（見偵卷第59、61頁）。復於偵查中
      證述：109年1月2日16時許，在斗煥坪司令台前，我有看
      到被告作勢要打丁○○，並且說衣服脫下來打；當時是在做
      開訓典禮預演，我在部隊後方，忽然聽到吵架聲音，我就
      上前發現是被告跟丁○○吵架，被告作勢要解開自己的衣服
      要跟丁○○單挑，被告作勢要攻擊，我立刻擋在他們二人的
      中間，阻止衝突發生等語明確（見偵卷第118頁）。
　  ⒋從證人丁○○、戊○○、丙○○上開證詞觀之，顯然被告於案發
      當時，確實有作勢要攻擊其班長丁○○甚明，是被告上開辯
      稱，顯為事後卸責之詞，不足採信。
（二）本院囑託國防醫學院三軍總醫院北投分院對被告作精神鑑
      定結果：「˙˙˙（略）。六、鑑定結果：⒈精神科診斷：反
      社會型人格障礙症。⒉目前精神障礙或其他心智缺陷之有
      無：有反社會型人格障礙症。⒊目前障礙程度：辨識其行
      為違法或依其辨識而刑為之能力尚有足夠能力。⒋結論：
      個案在人格發展、情緒和行為自控上較為偏差，從小學開
      始便存在認知偏差及衝動控制不佳，青少年至成人階段仍
      有諸多違規及違法行為，對其犯行多為合理化思考，缺乏
      良心自責，評估已符合反社會型人格障礙症的診斷。鑑定
      當日，個案可清楚回憶及說明事發原因和描述相關細節；
      評估其行為前後，仍在其意識及判斷下所出現的行為。個
      案對於其偏差行為有明顯不成熟的外歸因及合理化思考，
      且兩次犯行後仍缺乏良心自責及遵守社會規範意願。綜上
      所述，評估個案分別於108年12月31日與109年1月2日犯罪
      行為當時，其生理、精神及心智狀況，對其辨識其行為違
      法或依其辨識而行為之能力，尚有足夠能力，並無明顯減
      損。」等語，有國防醫學院三軍總醫院北投分院110年12
      月30日三投行政字第1100076963號函附三軍總醫院北投分
      院精神鑑定報告書1份在卷足憑（見本院軍簡上卷第81至9
      0頁）。從上開鑑定報告書結論可知，被告於本案犯行當
      時，並無刑法第19條第1項、第2項規定，行為時因精神障
      礙或其他心智缺陷，致不能辨識其行為違法或欠缺依其辨
      識而行為之能力者，或致其辨識行為違法或依其辨識而行
      為之能力，顯著減低者之情形。故被告無刑法第19條第1
      項、第2項減輕之事由。
（三）被告主張原審未依刑法第59條減輕其刑不當云云乙節。按
      犯罪之情狀顯可憫恕，認科以最低度刑仍嫌過重者，固得
      依據刑法第59條規定酌量減輕其刑。條文所謂犯罪情狀，
      必須有特殊之環境及原因，在客觀上顯然足以引起一般同
      情，認為縱予宣告法定最低刑度猶嫌過重；而所謂犯罪情
      狀顯可憫恕，係指裁判者審酌刑法第57條各款所列事項以
      行為人之責任為基礎之一切情狀，予以全盤考量後，認其
      程度已達顯可憫恕之程度，始有其適用。又法條所謂最低
      度刑，在遇有其他法定減輕其刑之事由者，則是指適用該
      法定減輕其刑事由後之最低刑度而言。本院審酌服從上級
      長官命令為軍人天職，被告甫入伍受訓，自應恪遵軍法與
      軍紀，然其因動作不切實，遭其建制班長糾正後心生不滿
      ，不僅對其班長出言不遜，且作勢攻擊，挑戰軍法及軍紀
      之狂妄態度，非法律所能容忍，況軍令倘無法貫徹，將導
      致軍隊成為烏合之眾，豈能保護國家及人民安全，被告違
      法亂紀之行為，客觀上何來有情輕法重，令人同情憫恕可
      言？是本案尚不足認被告犯罪另有特殊之原因與環境，在
      客觀上足以引起一般同情，如宣告減輕其刑後之法定最低
      度刑，猶嫌過重之情事，無援引刑法第59條規定減輕其刑
      之必要，是原判決未適用刑法第59條予以酌減其刑，並無
      不當。
（四）按量刑之輕重，係屬事實審法院得依職權自由裁量之事項
      ，苟以行為人之責任為基礎，並已斟酌刑法第57條各款所
      列情狀，而未逾越法定刑度，即不得遽指為違法；又刑罰
      之量定屬法院自由裁量之職權行使，但仍應審酌刑法第57
      條所列各款事由及一切情狀，為酌量輕重之標準，並非漫
      無限制，在同一犯罪事實與情節，如別無其他加重或減輕
      之原因，下級法院量定之刑，亦無過重或失輕之不當情形
      ，則上級法院對於下級法院之職權行使，原則上應予尊重
      （最高法院72年度台上字第6696號、85年度台上字第2446
      號、98年度台上字第7930號判決意旨參照）。查本案因被
      告之前均坦承犯行，犯罪事證明確，原審爰以行為人之責
      任為基礎，審酌被告僅因細故即對長官施暴，不僅損及部
      隊團結，更減損部隊長官之領導威信，行為實有不當，惟
      念其犯後坦承犯罪並與被害人達成和解，態度尚可，暨其
      生活經濟狀況、智識程度等一切情狀，量處最低刑度有期
      徒刑6月，並說明被告前因傷害案件，經臺灣新北地方法
      院以108 年度審簡字第790 號判決判處有期徒刑3 月確定
      ，甫於109 年2 月5 日易科罰金執行完畢，此有臺灣高等
      法院被告前案紀錄表1 份可參，自不符刑法第74條第1 項
      之要件，本案無從宣告緩刑。經核原判決認事用法並無違
      誤，量刑亦稱妥適，應予維持。被告提起上訴後執前詞否
      認犯罪，為無理由，應予駁回。
四、被告經合法傳喚，無正當之理由不到庭，爰依刑事訴訟法第
    455條之1第3項，準用同法第371條規定，不待其陳述，逕行
    判決。　　
據上論斷，應依刑事訴訟法第455條之1第1項、第3項、第364條
、第368條、第371條、第373條，判決如主文。
本案經檢察官黃嘉生、徐一修聲請簡易判決處刑，檢察官黃振倫
、吳宛真到庭執行職務。
中　　華　　民　　國　　111 　年　　5 　　月　　25　　日
                刑事第一庭  審判長法   官  陳茂榮
                                  法   官  許蓓雯 
                                  法   官  柳章峰　　
以上正本證明與原本無異。
不得上訴。
                                  書記官   王祥鑫
中　　華　　民　　國　　111 　年　　5 　　月　　25　　日
附件
臺灣苗栗地方法院刑事簡易判決
                                    110年度苗軍簡字第1號
聲　請　人　臺灣苗栗地方檢察署檢察官
被　　　告　甲○○　
上列被告因違反陸海空軍刑法案件，經檢察官聲請以簡易判決處
刑（109 年度軍偵字第16號），本院判決如下：
    主  文
甲○○犯對長官施強暴未遂罪，處有期徒刑陸月。
    事實及理由
一、本件犯罪事實、證據，均引用如附件檢察官聲請簡易判決處
    刑書之記載。
二、按現役軍人犯本法之罪後，喪失現役軍人身分者，仍適用本
    法處罰，陸海空軍刑法第3 條定有明文。查被告甲○○業於本
    案案發後退伍，此有國防部陸軍司令部110 年3 月18日國陸
    人整字第1100041745號函在卷可查，惟依上開規定，仍適用
    陸海空軍刑法處罰，合先敘明。
三、核被告所為，係犯陸海空軍刑法第49條第4 項、第1 項之對
    長官施強暴未遂罪。又被告已著手於本案對長官施強暴之犯
    罪行為之實行而不遂，為未遂犯，爰依刑法第25條第2 項規
    定減輕其刑。
四、爰審酌被告僅因細故即對長官施暴，不僅損及部隊團結，更
    減損部隊長官之領導威信，行為實有不當，惟念其犯後坦承
    犯罪並與被害人達成和解（見偵卷第126 頁），態度尚可，
    暨其生活經濟狀況、智識程度等一切情狀，量處如主文所示
    之刑。
五、被告前因傷害案件，經臺灣新北地方法院以108 年度審簡字
    第790 號判決判處有期徒刑3 月確定，甫於109 年2 月5 日
    易科罰金執行完畢，此有臺灣高等法院被告前案紀錄表1 份
    可參，自不符刑法第74條第1 項之要件，本案無從宣告緩刑
    ，併予敘明。
六、依刑事訴訟法第449 條第1 項前段、第3 項、第454 條第2
    項，陸海空軍刑法第49條第4 項、第1 項，刑法第11條前段
    、第25條第2 項，逕以簡易判決處刑如主文。
七、如不服本判決，得自收受送達之翌日起20日內，向本院提出
    上訴狀，上訴於本院第二審合議庭（須附繕本）。本案經檢
    察官黃嘉生、徐一修聲請以簡易判決處刑。
中　　華　　民　　國　110 　　年　　5 　　月　　4 　　日
                  苗栗簡易庭  法  官  郭世顏
以上正本證明與原本無異。　　　　　　　　　　　　　　
如不服本判決應於收受判決後20日內向本院提出上訴書狀。告訴
人或被害人如對本判決不服者，應具備理由請求檢察官上訴，其
上訴期間之計算係以檢察官收受判決正本之日期為準。
                              書記官　呂  彧　　
中　　華　　民　　國　 110　　年　　5 　　月　　4 　　日
附記論罪之法條全文：
陸海空軍刑法第49條：
對於長官施強暴、脅迫或恐嚇者，處1 年以上7 年以下有期徒刑
。
戰時犯前項之罪者，處死刑、無期徒刑或10年以上有期徒刑。
對上官犯第一項之罪者，處3 年以下有期徒刑、拘役或新臺幣30
萬元以下罰金。戰時犯之者，處1 年以上7 年以下有期徒刑。
前三項之未遂犯，罰之。
附件：
臺灣苗栗地方檢察署檢察官聲請簡易判決處刑書
                                     109年度軍偵字第16號
    被　　　告　甲○○
上列被告因違反陸海空軍刑法案件，業經偵查終結，認為宜聲請
以簡易判決處刑，茲將犯罪事實及證據並所犯法條分敘如下：
        犯罪事實
一、甲○○前為陸軍步兵第206 旅砲兵營砲四連二兵，丁○○為
    其建制班長，屬被告之長官。民國109 年1 月2 日16時6 分
    許，被告所屬部隊，在苗栗縣頭份市斗煥坪營區司令台前集
    合實施開訓典禮預演時，被告因不滿丁○○糾正其姿勢不正
    確，竟基於對長官施強暴之犯意，對丁○○稱：「不然衣服
    脫下來打（台語）」等語後，即作勢攻擊丁○○，惟因郭大
    緯適時上前阻止而未遂。
二、案經丁○○訴由乙○○○○移送偵辦。
          證據並所犯法條
一、上揭犯罪事實，業據被告甲○○於偵訊時坦承不諱，核與證
    人即告訴人丁○○於乙○○○○詢問時及偵訊時之證述、證
    人即陸軍步兵第206 旅砲兵營營長丙○○於乙○○○○詢問
    時及偵訊時之證述、證人即在場之鄰兵戊○○於乙○○○○
    詢問時及偵訊時之證述大致相符，足認被告之自白與事實相
    符，被告犯嫌，洵堪認定。
二、核被告所為，係犯陸海空軍刑法第49條第4 項、第1 項之對
    於長官施強暴未遂罪嫌。被告已著手實施強暴犯行，然因證
    人丙○○阻止而未遂，請依刑法第25條第2 項之規定，減輕
    其刑。又被告於偵訊時坦承犯行，並與告訴人達成和解，向
    告訴人道歉並賠償，告訴人亦表示願意原諒被告，同意給予
    緩刑宣告等語，此有109 年12月22日訊問筆錄可憑，足認被
    告犯後態度良好，請予從輕量刑，並視情形給予緩刑之宣告
    ，以啟自新。
三、依刑事訴訟法第451條第1項聲請逕以簡易判決處刑。
    此　致
臺灣苗栗地方法院
中　　華　　民　　國　 109　　年　　12　　月　　22　　日
                              檢察官  黃  嘉  生
                              檢察官  徐  一  修
本件證明與原本無異
中　　華　　民　　國　 110　　年　　1 　　月　　6 　　日
                              書記官  王  素  真